【裁判字號】    97,裁,145
【裁判日期】    970117
【裁判案由】    巷道爭議
【裁判全文】
最  高  行  政  法  院  裁  定
                                     97年度裁字第00145號
上  訴  人  甲○○
被 上訴 人  基隆市政府
代  表  人  乙○○          送達處所同上
上列當事人間巷道爭議事件，上訴人對於中華民國96年4月19日
臺北高等行政法院95年度訴字第3240號判決，提起上訴，本院裁
定如下：
    主  文
上訴駁回。
上訴審訴訟費用由上訴人負擔。
    理  由
一、按對於高等行政法院判決之上訴，非以其違背法令為理由，
    不得為之，行政訴訟法第242條定有明文。依同法第243條第
    1項規定，判決不適用法規或適用不當者，為違背法令；而
    判決有同條第2項所列各款情形之一者，為當然違背法令。
    是當事人對於高等行政法院判決上訴，如依行政訴訟法第24
    3條第1項規定，以高等行政法院判決有不適用法規或適用不
    當為理由時，其上訴狀或理由書應有具體之指摘，並揭示該
    法規之條項或其內容。如以行政訴訟法第243條第2項所列各
    款情形為理由時，其上訴狀或理由書，應揭示合於該條項各
    款之事實。上訴狀或理由書如未依此項方法表明，或其所表
    明者與上開法條規定不合時，即難認為已對高等行政法院判
    決之違背法令有具體之指摘，其上訴自難認為合法。
二、本件上訴人對於高等行政法院判決上訴，係以：原審對於上
    訴人之主張「應類推適用民法第772條、第769條及第770條
    規定，為認定公用地役關係取得時效之年限」及「依建築法
    規及民法等規定，提供土地作為供眾通行之道路，與因時效
    而形成之既成道路不同」，棄而不論，有未盡依職權調查之
    違法。且被上訴人認定系爭公用地役關係土地，其使用性質
    、使用期間、通行情形及斟酌公益上之需要，及就系爭公用
    地役關係土地如何符合民法第852條之規定繼續並表見且符
    合同法第769條所定20年間和平繼續占有之要件，均未有充
    分之理由，詎原審逕為有利被上訴人之判決，有違論理法則
    及經驗法則。本件之爭執可分為兩部分，其中被上訴人所謂
    之新闢道路部分其位置原即為道路；至於坐落基隆市○○區
    ○○段201地號內道路（即公用地役關係爭執之部分），則
    因未達供公眾通行使用逾20年以上，故不符合具有公用地役
    關係之巷道，然被上訴人將二者混淆，原審未以斟酌，有違
    行政訴訟法第209條第3項之規定等語，為其理由。惟查，原
    審就系爭201地號土地為「現有巷道」之既成道路；180地號
    土地為新闢道路等情，業於判決理由內詳為論述。核其所陳
    上述理由，無非係就原審取捨證據、認定事實之職權行使，
    指摘其為不當，並就原審已論斷者，泛言未論斷，而未具體
    表明合於不適用法規、適用法規不當、或行政訴訟法第243
    條第2項所列各款之情形，難認對該判決之如何違背法令已
    有具體之指摘。依首揭說明，應認其上訴為不合法。
三、依行政訴訟法第249條第1項前段、第104條、民事訴訟法第
    95條、第78條，裁定如主文。
中    華    民    國    97    年    1     月    17    日
                    最高行政法院第五庭
                        審判長法官  劉  鑫  楨
                              法官  侯  東  昇
                              法官  林  樹  埔
                              法官  劉  介  中
                              法官  戴  見  草
以  上  正  本  證  明  與  原  本  無  異
中    華    民    國    97    年    1     月    17    日
                              書記官  郭  育  玎


司法院資訊處製作；財團法人民間司法改革基金會備份。
